【裁判字號】    95,交易,185
【裁判日期】    950905
【裁判案由】    
【裁判全文】
臺灣彰化地方法院刑事判決             95年度交易字第185號
公  訴  人  臺灣彰化地方法院檢察署檢察官
被      告  甲○○
                    弄35號
上列被告因犯公共危險等案件，經檢察官提起公訴（95年度偵字
第6582號），於本院準備程序中，被告就被訴事實為有罪之陳述
，經告知簡式審判程序之旨，並聽取當事人之意見後，認宜以獨
任進行簡式審判程序，而裁定進行簡式審判程序審理，判決如下
：
    主  文
甲○○服用酒類，不能安全駕駛動力交通工具而駕駛，處拘役伍
拾伍日，如易科罰金，以銀元佰元即新台幣玖佰元折算壹日。
被訴過失傷害部分公訴不受理。
    事  實
一、甲○○明知服用酒類不能安全駕駛動力交通工具者，不得駕
    駛，竟於民國95年5 月25日下午5 時許至同日下午10時許止
    ，在彰化縣社頭鄉○○路某小吃店內，與友人飲用啤酒後，
    顯已達不能安全駕駛動力交通工具之程度，仍騎乘車牌號碼
    EXO-201 號輕型機車，沿彰化縣社頭鄉○○路，由南往北方
    向行駛，嗣於同日下午10時10分許，途經同縣社頭鄉○○路
    與圳尾巷口時，竟因不勝酒力，未能專心注意車前狀況及交
    岔路口車輛之動態，而貿然於上開路口左轉圳尾巷，適有乙
    ○○騎乘車牌號碼NOL-081 號重型機車，沿社頭鄉○○路，
    由北往南方向直行至該路口時，甲○○見狀欲閃避已不及，
    致其騎乘之上開機車車頭碰撞乙○○上開機車之後側，2 人
    均因重心不穩而人車倒地，甲○○因而受有頭部外傷併腦內
    出血及頭骨骨折等傷害；乙○○因而受有頭部外傷、疑似腦
    震盪、腹壁挫傷等傷害（過失傷害部分業據撤回告訴，詳如
    後述）。嗣經警據報前往現場處理，將甲○○送往彰化縣員
    林鎮員生醫院急救並抽血檢驗酒精濃度，達249 ‧9MC ─DL
    ，換算其吐氣所含酒精濃度每公升達1 ‧25毫克，始查知上
    情。
二、案經乙○○訴由彰化縣警察局田中分局報請臺灣彰化地方法
    院檢察署檢察官偵查起訴。
    理  由
壹、有罪部分：
一、本件被告所犯係死刑、無期徒刑、最輕本刑為3 年以上有期
    徒刑以外之罪，其於準備程序就前揭被訴事實為有罪之陳述
    ，經受命法官告知簡式審判程序之旨，並聽取其與公訴人之
    意見後，本院認無不得或不宜改依簡式審判程序進行之處，
    爰依刑事訴訟法第273 條之1 第1 項、第284 條之1 ，裁定
    本案由受命法官獨任進行簡式審判程序，合先敘明。
二、上開事實，業據被告甲○○於本院審理時坦承不諱，核與被
    害人乙○○於警詢時指訴之情節相符（見警卷第5 、6 頁）
    ，並有財團法人彰化基督教醫院診斷證明書（見警卷第14、
    15頁）、彰化縣警察局道路交通事故當事人酒精測定紀錄表
    （見警卷第18、19頁）、彰化縣警察局道路交通事故現場圖
    （見警卷第7 頁）、道路交通事故調查報告表（見警卷第8
    、9 頁）、舉發違反道路交通管理事件通知單影本（見警卷
    第16頁）暨現場照片10幀等附卷可稽，足認被告自白核與事
    實相符，堪可採為論罪科刑之依據。本件事證已臻明確，被
    告犯行，堪予認定。
三、查被告甲○○行為後，刑法及刑法施行法業於94年2 月2 日
    經總統以華總一義字第09400014901 號令修正公布，並於95
    年7 月1 日施行（下稱新刑法，修正前刑法下稱舊刑法），
    參酌最高法院95年5 月23日刑事庭第8 次會議有關新舊法適
    用原則之決議，新刑法第2 條第1 項之規定，係規範行為後
    法律變更所生新舊法律比較適用之準據法，於新刑法施行後
    ，應適用新刑法第2 條第1 項之規定，為「從舊從輕」之比
    較。又基於罪刑法定原則及法律不溯及既往原則，行為之處
    罰，以行為時之法律有明文規定者為限，必行為時與行為後
    之法律均有處罰之規定，始有新刑法第2 條第1 項之適用。
    另於比較時應就罪刑有關之共犯、未遂犯、想像競合犯、牽
    連犯、連續犯、結合犯，以及累犯加重、自首減輕暨其他法
    定加減原因（如身分加減）與加減比例等一切情形，本於統
    一性及整體性原則，綜其全部罪刑之結果而為比較。且從刑
    附屬於主刑，除法律有特別規定者外，依主刑所適用之法律
    。本案涉及法律變更之部分，經依如附表所示比較新舊刑法
    之理由及結果，以舊刑法有利於被告，依新刑法第2 條第1
    項前段規定，自應適用最有利於被告之舊刑法，先予敘明。
四、核被告甲○○所為，係犯刑法第185 條之3 服用酒類不能安
    全駕駛動力交通工具而駕駛罪。爰審酌被告酒後明知已達不
    能安全駕駛動力交通工具之程度，其違規行為對於道路交通
    安全造成相當危害，益見其漠視其他用路人之生命、安全、
    財產權益，惟衡酌被告甲○○亦因本件車禍受有傷害，且事
    後已與告訴人調解成立，有彰化縣社頭鄉調解委員會調解書
    1 紙在卷可憑，復衡酌被告犯後坦承全部犯行，深具悔意，
    犯罪後態度尚稱良好等一切情狀，量處如主文所示之刑，並
    依修正前刑法第41條第1 項前段之規定諭知易科罰金之折算
    標準。
貳、不受理部分：
一、公訴意旨另以：被告甲○○於95年5 月25日下午5 時許至同
    日下午10時許止，在彰化縣社頭鄉○○路某小吃店內，騎乘
    車牌號碼EXO-201號輕型機車，沿彰化縣社頭鄉○○路，由
    南往北方向行駛，嗣於同日下午10時10分許，途經同縣社頭
    鄉○○路與圳尾巷口時，依當時之天候、路況皆良好，其原
    應注意汽車行進中駕駛人應注意車前狀況，隨時採取必要之
    安全措施，及汽車行駛至無號誌之交岔路口，轉彎車應暫停
    讓直行車先行，而依當時情形又無不能注意之情事，竟殊未
    注意車前狀況及交岔路口車輛之動態，而貿然於上開路口左
    轉圳尾巷，適有乙○○騎乘車牌號碼NOL-081號重型機車，
    沿社頭鄉○○路，由北往南方向直行至該路口時，甲○○見
    狀欲閃避已不及，致其騎乘之上開機車車頭碰撞乙○○上開
    機車之後側，2人均因重心不穩而人車倒地，甲○○因而受
    有頭部外傷併腦內出血及頭骨骨折等傷害；乙○○因而受有
    頭部外傷、疑似腦震盪、腹壁挫傷等傷害，因認被告甲○○
    另涉犯刑法第284條第1項前段之過失傷害罪嫌等語。
二、按告訴乃論之罪，告訴人於第一審辯論終結前，得撤回其告
    訴，又告訴乃論之罪，其告訴經撤回者，應諭知不受理之判
    決，刑事訴訟法第238 條第1 項、第303 條第3 款分別定有
    明文。
三、經查，公訴人認被告甲○○涉犯刑法第284 條第1 項前段之
    過失傷害罪嫌而提起公訴，然依刑法第287 條前段之規定，
    係屬告訴乃論之罪，茲據告訴人乙○○與被告調解成立，並
    於本院第一審辯論終結前，具狀撤回對被告甲○○過失傷害
    之告訴，有彰化縣社頭鄉調解委員會調解書及撤回告訴狀各
    1 紙附卷可稽，揆諸上開說明，爰依法諭知不受理之判決。
據上論斷，應依刑事訴訟法第273 條之1 第1 項、第299 條第1
項前段、第303 條第3 款，刑法第2 條第1 項前段、第185 條之
3 、修正前第41條第1 項前段，修正前罰金罰鍰提高標準條例第
2 條，判決如主文。
本案經檢察官吳宗達到庭執行職務。
中    華    民    國    95    年    9     月     5     日
                  交通法庭    法      官  胡宜如
以上正本證明與原本無異。
如不服本判決，應於判決送達後10日內，向本院提出上訴狀（ 須
附繕本）。
告訴人或被害人對於判決如有不服具備理由請求檢察官上訴者，
其上訴期間之計算係以檢察官收受判決正本之日期為準。
中    華    民    國    95    年    9     月     5     日
                                書記官  蕭秀吉
附錄本案論罪科刑法條：
中華民國刑法第185條之3
服用毒品、麻醉藥品、酒類或其他相類之物，不能安全駕駛動力
交通工具而駕駛者，處1 年以下有期徒刑、拘役或3 萬元以下罰
金。
【附表】：
┌──────┬─────────────┬─────────────┬───────┬────┐
│  相關變更  │行為時法（下稱舊法）之法條│裁判時法（下稱新法）之法條│比  較  理  由│備    註│
│            │及內容                    │及內容                    │              │        │
├──────┼─────────────┼─────────────┼───────┼────┤
│罰金刑貨幣單│【罰金罰鍰提高標準條例第1 │【刑法施行法第1 之1 條第1 │              │        │
│位之變更    │條前段、第5 條】          │項、第2 項】              │              │        │
│            │                          │                          │              │        │
│            │依法律應處罰金、罰鍰者，就│中華民國94年1 月7 日法修正│刑法之貨幣單位│經按現行│
│            │其原定數額得提高為2 倍至10│施行後，刑法分則編所定罰金│由「元（指銀元│法規所定│
│            │倍（刑法乃係定明10倍）。第│之貨幣單位為新臺幣。94年1 │）」變更為「新│貨幣單位│
│            │1 條所定得提高倍數之規定，│月7 日刑法修正時，刑法分則│臺幣」，且刑法│折算新臺│
│            │於本條例修正後制定之法律，│編未修正之條文定有罰金者，│分則之罰金數額│幣條例第│
│            │不適用之；本條例修正前公布│自94年1 月7 日刑法修正施行│，亦視該分則先│2 條之規│
│            │之法律，於本條例修正後修正│後，就其所定數額提高為30倍│前曾修正與否，│定折算後│
│            │其罰金罰鍰數額或法律經全部│。但72年6 月26日至94年1 月│而分別提高3 或│等值，是│
│            │修正而其罰金罰鍰數額未予變│7 日新增或修正之條文，就其│30倍。        │以新法並│
│            │更者，亦同。              │所定數額提高為3 倍。      │              │未較有利│
│            │                          │                          │              │。      │
├──────┼─────────────┼─────────────┼───────┼────┤
│罰金刑下限變│【修正前刑法第33條第5 款】│【刑法第33條第5 款】      │              │        │
│更          │                          │                          │              │        │
│            │罰金：（銀元）1 元以上。  │罰金：新臺幣1,000 元以上，│罰金刑之下限，│舊法有利│
│            │                          │以百元計算。              │由銀元10元（亦│        │
│            │                          │                          │經提高）即新臺│        │
│            │                          │                          │幣30元，提高為│        │
│            │                          │                          │新臺幣1,000 元│        │
│            │                          │                          │。            │        │
├──────┼─────────────┼─────────────┼───────┼────┤
│易科罰金折算│【修正前刑法第41條第1 項前│【刑法第41條第1 項前段】  │              │        │
│標準變更    │段、修正前罰金罰鍰提高標準│                          │              │        │
│            │條例第2 條】              │                          │              │        │
│            │                          │                          │              │        │
│            │犯最重本刑為5 年以下有期徒│犯最重本刑為5 年以下有期徒│易科罰金折算標│舊法有利│
│            │刑以下之刑之罪，而受6 個月│刑以下之刑之罪，而受6 個月│準由銀元300 元│        │
│            │以下有期徒刑或拘役之宣告…│以下有期徒刑或拘役之宣告者│即新臺幣900 元│        │
│            │得以（銀元）1 元以上（銀元│，得以新臺幣1,000 元、2,00│，提高為以新臺│        │
│            │）3 元以下折算1 日，易科罰│0 元或3,000 元折算1 日，易│幣1,000 元、2,│        │
│            │金。依刑法第41條易科罰金…│科罰金。                  │000 元或3,000 │        │
│            │就其原定數額提高為100 倍折│                          │元折算1日。   │        │
│            │算1 日；法律所定罰金數額未│                          │              │        │
│            │依本條例提高倍數，或其處罰│                          │              │        │
│            │法條無罰金刑之規定者，亦同│                          │              │        │
│            │。                        │                          │              │        │
│            │                          │                          │              │        │
│            │                          │                          │              │        │
│            │                          │                          │              │        │
╞═══╤══╪═════════════╧═════════════╧═══════╪════╡
│      │舊法│法定刑度：1 年以下有期徒刑、拘役或新臺幣30,000元以下罰金。經處以拘役，│舊法最低│
│      │    │其易科罰金之標準為銀元300 元即新臺幣900 元折算1 日。                  │度刑及易│
│整體比│    │                                                                      │科罰金之│
│較結果├──┼───────────────────────────────────┤標準均較│
│      │新法│法定刑度：1 年以下有期徒刑、拘役或新臺幣30,000元以下罰金，經處以拘役，│低，較為│
│      │    │其易科罰金之標準，縱按最低額，亦須以新臺幣1,000 元折算1 日。          │有利被告│
│      │    │                                                                      │。      │
╘═══╧══╧═══════════════════════════════════╧════╛


司法院資訊處製作；財團法人民間司法改革基金會備份。
